【裁判字號】    90,訴緝,11
【裁判日期】    901219
【裁判案由】    偽造文書等
【裁判全文】
臺灣宜蘭地方法院刑事判決                            九十年度訴緝字第一一號
    公  訴  人  臺灣宜蘭地方法院檢察署檢察官
    被      告  戊○○
    指定辯護人  本院公設辯護人  丁○○
右列被告因偽造文書等案件，經檢察官提起公訴（八十九年度偵字第二一七二號），
本院判決如左：
    主  文
戊○○意圖供行使之用，而偽造有價證券，處有期徒刑參年肆月。如附表編號二所示
之偽造本票壹張（含其上之偽造署名）、附表編號一、三所示之偽造署名及變造如附
表編號四上之戊○○照片壹張均沒收。
被訴侵占遺失物罪部分無罪。
    事  實
一、戊○○於民國八十八年十一月底，於宜蘭縣礁溪公園內，拾得丙○○所失竊並由
    竊賊影印後而加以拋棄之汽車駕駛影本一枚，竟於同年十二月二日將拾得之駕照
    影本換貼上自己之照片後影印，於同日下午六時二十分許，持上開變造之駕照影
    本至宜蘭縣礁溪鄉○○路九十八號之甲○○○公司，作為租用車號ＦＦ—四八九
    九號之自用小客車一輛之證件，足生損害於丙○○及監理機關對駕照管理之正確
    性，並以丙○○之名義偽造署押而偽造租車契約書私文書，且為意圖供行使之用
    在如附表編號二、編號三之本票發票人欄上分別偽造丙○○之名義簽名後，將該
    偽造之本票交付與甲○○○公司加以行使，作為保證之用，以達租車之目的，足
    生損害於丙○○。迄同年十二月四日上午八時許，經租車公司發現所歸還車輛之
    排檔器損壞，由該租車公司負責人報警後，始查知上情。
二、案經宜蘭縣警察局礁溪分局報請臺灣宜蘭地方法院檢察署檢察官偵查起訴。
    理  由
壹、有罪部分：
一、訊據被告戊○○對於變造丙○○之駕照影本後持以行使，租用小客車使用，並簽
    立租車契約書及本票之事實，均坦承不諱，惟辯稱係伊之朋友林青志要伊去租車
    ，且車子均係林青志使用云云。經查，被告當天係一個人先進入甲○○○公司租
    車之事實，業據證人乙○○即該租車公司之會計到庭證稱：當時租車有兩人，林
    青志人在外面打電話，是戊○○在內租車、訂契約‧‧‧當天被告一個人先進來
    ，只有拿駕照影本，不能租車，後來被告的朋友林青志進來，因為林青志是熟客
    ，所以就讓被告拿駕照影本租車，並簽本票兩張等語（八十九年六月三十日偵查
    筆錄、本院九十年十二月五日審判筆錄參照）明確，又被告雖辯稱伊租車也不是
    自己用，只是幫朋友借車云云，惟縱令被告所租用之汽車係為借予朋友使用，然
    其確係偽造他人之名義署押而簽立租車契約書，並偽造丙○○名義簽於本票之上
    ，變造駕照影本並持以租車及偽造本票之行為，亦均係被告所親為，雖林青志（
    已經檢察官為不起訴處分）有陪同被告到場，亦難解上開變造證件、偽造文書、
    偽造有價證券犯行之成立。故被告所辯不足採信，本件事證明確，被告犯行堪以
    認定。
二、被告戊○○持拾得之駕照影本換貼照片後影印，並加以行使，雖所拾得之駕照影
    本應認係竊賊拋棄之無主物並無價值，惟被告既將其換貼相片後影印，持之租車
    ，已使該換貼後之駕照影本，與正本證明身份生有相同之效果，其持以行使，仍
    應成立刑法第二百十六條、第二百十二條之行使變造證書罪。又被告於附表編號
    三所示本票上簽名，該本票尚未填寫金額，故尚未具備有價證券之要件，僅單純
    成立刑法第二百十七條之偽造署押罪。核被告所為係犯刑法第二百十六條、第二
    百十二條、第二百十條之行使變造證書罪、行使偽造私文書罪及刑法第二百零一
    條第一項之偽造有價證券罪、第二百十七條之偽造署押罪。被告變造證書及偽造
    私文書後復加以行使，變造、偽造之低度行為均為高度之行使行為所吸收，不另
    論罪。又其偽造署押為偽造私文書之部分行為，亦不另論罪。被告偽造有價證券
    後復持以行使，行使之輕度行為為偽造之重度行為所吸收，不另論罪，其偽造署
    押為偽造有價證券之部分行為，亦不另論罪。被告行使變造證書、行使偽造私文
    書、偽造有價證券、偽造署押，所犯上開各罪，有方法目的、原因結果之牽連關
    係，應從一重之偽造有價證券罪論處。檢察官雖僅就被告偽簽本票一張之犯行提
    起公訴，然檢察官就犯罪事實一部起訴者，其效力及於全部，本件被告於附表編
    號三之本票上偽簽丙○○姓名部分之偽造署押犯罪事實，與前揭論罪科刑之部分
    ，有牽連犯之關係，已如前述，本院自應就屬於裁判上一罪之部分一併加以裁判
    。被告所拾得之物為丙○○之駕照影本，並持變造之駕照影本租車，且簽立附表
    編號二、三所示之本票，已如前述，檢察官誤認為被告所拾得之物為駕照正本，
    且係持丙○○之身分證租車，偽簽三十萬元本票一張，均有未洽，併此敘明。爰
    審酌被告犯後坦承犯行，態度良好及其犯罪動機、目的、手段等一切情狀，量處
    如主文所示之刑。附表編號一、三所示之偽造丙○○署押，不問屬於犯人與否沒
    收之，附表編號二所示之本票一張，係偽造之有價證券，不問屬於犯人與否沒收
    之（含其上之偽造丙○○署押）及變造之丙○○駕照影本上換貼之被告照片，屬
    於被告所有，且係供犯罪所用之物，亦依法宣告沒收。
貳、無罪部分：
一、公訴意旨略以：戊○○意圖為自己不法之所有，於民國八十八年十一月下旬，在
    宜蘭縣礁溪公園內，侵占丙○○遺失之駕照一枚，因認戊○○涉有侵占遺失物之
    罪嫌。
二、按犯罪事實應依證據認定，無證據不得推定其犯罪事實，刑事訴訟法第一百五十
    四條定有明文；且認定不利於被告之事實，須依積極證據，苟積極證據不足為不
    利於被告事實之認定時，即應為有利於被告之認定，更不必有何有利之證據，最
    高法院著有三十年上字第八一六號判例可資參照。
三、經查證人丙○○遭竊之時間、地點，業據證人到庭結證稱：八十八年十一月十二
    日下午左右在頭城鎮新峰瀑布遺失身份證、駕照、書包、信用卡、提款卡等物，
    離礁溪公園很遠，車程約十分鐘等語明確（本院九十年十二月五日審判筆錄參照
    ），與被告在警訊及偵審中所供述拾獲之時間為八十八年十一月下旬，地點為礁
    溪公園等情均不相同，兩地所距有十分鐘之車程並非甚近，又無證據足資證明被
    告係於新峰瀑布所拾得，故被告所拾得之物，尚難證明係丙○○當日所遺失之物
    ，顯為另有竊賊竊取後所影印，認無價值而於礁溪公園拋棄之無主物。按刑法第
    三百三十七條侵占遺失物或離本人持有之物罪，係以拾獲之物為有主物為成立要
    件，本件被告並未竊取丙○○車內物品，又係於其他時、地拾獲無主物，則難認
    被告有何侵佔遺失物之犯行。參以被告所拾得之物係駕照影本，而非駕照正本，
    依社會常情判斷，駕照影本既經丟棄並無何價值，單純拾得駕照影本，尚與侵占
    遺失物罪之構成要件有間，此外，復查無其他積極證據足資認定被告犯有侵占遺
    失物罪，不能證明被告犯罪，依法為無罪判決之諭知。
據上論斷，應依刑事訴訟法第二百九十九條第一項前段、第三百零一條第一項前段，
刑法二百十六條、第二百十二條、第二百十條、第二百零一條第一項、第二百十七條
第一項、第二百零五條、第二百十九條、第三十八條第一項第二款、第五十五條，罰
金罰鍰提高標準條例第一條前段。
本案經檢察官廖允松到庭執行職務。
中        華        民        國    九十    年    十二    月    十九    日
                                  臺灣宜蘭地方法院刑事第一庭
                                      審判長法  官    林  明  山
                                            法  官    辜  漢  忠
                                            法  官    鄭  貽  馨
右正本證明與原本無異。
如不服本判決，應於判決送達後十日內向本院提出上訴狀( 應附繕本 )，上訴於
臺灣高等法院。
                                            書記官    陳  憲  文
中        華        民        國    九十    年    十二    月    二十四  日
附表
┌────┬────────────┬────────┬─────────┐
│編    號│種                    類│偽造、變造名義人│數  量            │
├────┼────────────┼────────┼─────────┤
│  一    │租車契約書              │丙○○          │二枚              │
├────┼────────────┼────────┼─────────┤
│  二    │金額三萬元本票          │丙○○          │一枚              │
├────┼────────────┼────────┼─────────┤
│  三    │未填具金額本票          │丙○○          │一枚              │
├────┼────────────┼────────┼─────────┤
│  四    │變造之駕照影本          │丙○○          │換貼戊○○相片一張│
└────┴────────────┴────────┴─────────┘
附錄論罪法條
刑法第二百零一條第一項
意圖供行使之用，而偽造、變造公債票、公司股票或其他有價證券者，處三年以上十
年以下有期徒刑，得併科三千元以下罰金。
中華民國刑法第二百十六條
 (行使偽造變造或登載不實之文書罪)
行使第二百十條至第二百十五條之文書者，依偽造、變造文書或登載不實事項或使登
載不實事項之規定處斷。
中華民國刑法第二百十二條
 (偽造變造特種文書罪)
偽造、變造護照、旅券、免許證、特許證及關於品行、能力服務或其他相類之證書、
介紹書，足以生損害於公眾或他人者，處一年以下有期徒刑、拘役或三百元以下罰金
。
中華民國刑法第二百十條
 (偽造變造私文書罪)
偽造、變造私文書，足以生損害於公眾或他人者，處五年以下有期徒刑。


司法院資訊處製作；財團法人民間司法改革基金會備份。
